最高法院刑事判決　　　　　　　　　　　　　　　九十一年度台上字第一八三六號
　　上　訴　人　財團法人德發慈善事業基金會
　　代　表　人　傅劉滿蘭
　　代　理　人　劉 興 源律師
　　被　　　告　乙 ○ ○
　　選任辯護人　薛 松 雨律師
　　被　　　告　甲 ○ ○
　　共　　　同
　　選任辯護人　孫 銘 豫律師
　　　　　　　　賴 盛 星律師
右上訴人因自訴被告等偽造文書等罪案件，不服台灣高等法院中華民國八十八年九月
十四日第二審判決（八十八年度上訴字第一二一五號，自訴案號：台灣台北地方法院
八十五年度自字第一二七七號），提起上訴，本院判決如左：
    主  文
上訴駁回。
    理  由
按刑事訴訟法第三百七十七條規定，上訴於第三審法院，非以判決違背法令為理由，
不得為之。是提起第三審上訴，應以原判決違背法令為理由，係屬法定要件。如果上
訴理由狀並未依據卷內訴訟資料，具體指摘原判決不適用何種法則或如何適用不當，
或所指摘原判決違法情事，顯與法律規定得為第三審上訴理由之違法情形，不相適合
時，均應認其上訴為違背法律上之程式，予以駁回。本件原判決以上訴人財團法人德
發慈善事業基金會在第一審法院之自訴意旨略稱：上訴人之代表人傅劉滿蘭之子傅崑
萁於民國八十年五月間起，僱用被告乙○○擔任私人會計。乙○○因業務關係知悉傅
崑萁在台北市○○路○段二十七巷十一號二樓辦公室內之保險箱號碼，並得知保險箱
內寄放上訴人所有泛亞銀行台北分行新台幣（下同）三千萬元之定期存單及印章。乙
○○乃與其胞姊即被告甲○○共同意圖為自己不法之所有，於八十四年六月二十日乘
傅崑萁外出之際，囑不知情之保全人員蕭治強至傅崑萁辦公室，當面由保險箱內取出
前開定期存單及印章，交由蕭治強持向泛亞銀行台北分行設定質權借款二千七百萬元
，並分二筆匯入甲○○設於台北縣樹林鎮農會之帳戶內。因認乙○○、甲○○涉有刑
法第二百十六條、第二百十條行使偽造私文書等罪嫌。經審理結果，以乙○○受僱於
傅崑萁擔任其私人之會計，傅崑萁因從事股票投資，金額頗鉅。乙○○及其他受僱於
傅崑萁之蕭治強、吳清河、沈偉強等人均提供銀行帳戶供其使用，資金調度頻繁。而
上開定期存單乃傅崑萁所捐助，傅崑萁認屬私人財產，亦常以之質押借款，應付週轉
之需，事後再籌款歸墊。傅崑萁自八十一年七月四日起至八十三年八月九日止，透過
乙○○先後向其親友調借四千八百四十五萬七千零五十五元，由乙○○或甲○○自台
北縣樹林鎮農會匯入傅崑萁胞姊傅慧文之帳戶內。嗣經雙方會算結果，除以上開定期
存單質借二千七百萬元償還外，不足部分另由傅崑萁簽發二紙支票支付。該二千七百
萬元匯入甲○○帳戶後，甲○○即分別轉匯至提供資金之王素桂、謝添旺、張美好、
周維賢等人之帳戶內。堪信乙○○、甲○○辯稱傅崑萁同意以上開定期存單向銀行質
借，以清償債務等語不虛，復無積極證據足證乙○○、甲○○共同以該定期存單辦理
虛偽質押借款。因認不能證明其犯罪，爰維持第一審諭知無罪之判決，駁回上訴人在
第二審之上訴。已綜合全部卷證資料，論斷綦詳，從形式上觀察，並無違背法令之情
形存在。按刑事訴訟法第三百七十九條第十款所稱「依法應於審判期日調查之證據」
，係指該證據與待證事實有重要關係，在客觀上有調查必要者而言。原判決依憑證人
蕭治強、吳清河、沈偉強等人之證言，暨台北縣樹林鎮農會函、匯款申請書、傳票、
交易明細、支票及退票理由單等卷存之資料，已足資為判斷傅崑萁因透過乙○○向其
親友借款週轉，嗣同意以上開定期存單向銀行質借清償之依據。至提供資金之王素桂
、謝添旺、張美好、周維賢等人每年綜合所得及其銀行存款若干，已不影響於原判決
所為之論斷，客觀上自無調查之必要性。原審未調閱王素桂等人之綜合所得稅申報書
及銀行存款資料，徒為無益之調查，核與應於審判期日調查之證據而未予調查之違法
情形，尚不相當。上訴意旨，對於原判決以無證據證明乙○○、甲○○涉嫌行使偽造
私文書部分，究竟如何違背法令，未依據卷內訴訟資料具體指摘，漫言原判決對於諸
多關鍵點疏未調查等各語，與法律規定得為第三審上訴理由之違法情形，不相適合，
其關於行使偽造私文書部分之上訴違背法律上之程式，應予駁回。復查上訴人以乙○
○、甲○○涉犯刑法第二百十條、第二百十六條行使偽造私文書、第二百十七條第二
項盜用印章、第三百三十六條第二項業務上侵占及第三百二十條第一項竊盜等罪嫌，
提起自訴，經原審維持第一審諭知無罪之判決。其中得上訴第三審法院之行使偽造私
文書部分，既應從程序上予以駁回，即與盜用印章、業務上侵占及竊盜部分無裁判上
一罪之不可分關係。而關於盜用印章、業務上侵占及竊盜部分，係屬刑事訴訟法第三
百七十六條第一款第二款第三款所列之案件，既經第二審判決，自不得上訴於第三審
法院，乃上訴人對之提起上訴，顯為法所不許，應併予駁回。
據上論結，應依刑事訴訟法第三百九十五條前段，判決如主文。
中      華      民      國    九十一    年      四      月      四      日
                              最高法院刑事第四庭
                                  審判長法官  紀  俊  乾
                                        法官  黃  正  興
                                        法官  劉  介  民
                                        法官  陳  東  誥
                                        法官  張  春  福
      右正本證明與原本無異
                                              書  記  官
中      華      民      國    九十一    年      四      月      十      日
